【裁判字號】    99,監宣,216
【裁判日期】    991206
【裁判案由】    監護宣告
【裁判全文】
臺灣臺南地方法院民事裁定             99年度監宣字第216號
聲  請  人  林特君
上列聲請人聲請監護宣告事件，本院裁定如下：
    主    文
宣告林明珠（女，民國○○○年○月○○日生，身分證統一編號
：Ｚ000000000號，住臺南縣新營市○○路一六三巷一
００號之一）為受監護宣告之人。
選定聲請人林特君（女，民國○○○年○月○○日生，身分證統
一編號：Ｚ000000000號，住嘉義縣民雄鄉○○○街九
九號）為受監護宣告之人之監護人。
指定林明嘉（男，民國○○○年○月○○日生，身分證統一編號
：Ｚ000000000號，住臺南縣新營市○○路一六三巷一
００號之一）為會同開具財產清冊之人。
聲請費用新臺幣捌仟貳佰伍拾柒元由受監護宣告之人林明珠負擔
。
    理    由
一、按對於因精神障礙或其他心智缺陷，致不能為意思表示或受
    意思表示，或不能辨識其意思表示之效果者，法院得因本人
    、配偶、四親等內之親屬、最近一年有同居事實之其他親屬
    、檢察官、主管機關或社會福利機構之聲請，為監護之宣告
    ，民法第14條第1項定有明文。次按受監護宣告之人應置監
    護人。法院為監護之宣告時，應依職權就配偶、四親等內之
    親屬、最近一年有同居事實之其他親屬、主管機關、社會福
    利機構或其他適當之人選定一人或數人為監護人，並同時指
    定會同開具財產清冊之人，民法第1110條、第1111條第1項
    亦定有明文。
二、本件聲請意旨略以：聲請人為林明珠（女，民國○○年○月○○
    日生，身分證統一編號：Ｚ000000000號，住臺南縣新營市民
    生163巷100號之1）之姊姊，林明珠於71年4月9日罹患重度
    智殘，致不能為意思表示或受意思表示，或不能辨識其意思
    表示之效果，為此聲請對其為監護宣告。又聲請人林特君（
    女，53年2月12日生，身分證統一編號：Ｚ000000000號，住
    嘉義縣民雄鄉○○○街99號）為林明珠之姊姊，林明珠之母
    親已去世，其父親年紀已大，記憶力衰退，聲請人對林明珠
    的情況很清楚，請求選任聲請人擔任其監護人。再者，林明
    嘉（男，54年10月17日生，身分證統一編號：Ｚ000000000號
    ，住臺南縣新營市○○路163巷100號之1）為林明珠之哥哥
    ，一直與林明珠同住，請求指定林明嘉擔任會同開具財產清
    冊之人等語。
三、經查，聲請人係林明珠之姊姊，業據聲請人提出戶籍謄本2
    份在卷可憑，揆諸上開規定，聲請人為宣告林明珠為監護宣
    告之人之聲請人資格，自無欠缺。經查，聲請人主張上情，
    業據其提出殘障手冊1份為憑。本院審驗林明珠之精神狀況
    ，並依職權函請行政院衛生署臺南醫院指派該院精神科顏嘉
    男醫師協助鑑定林明珠之精神狀態，鑑定人顏嘉男醫師參與
    林明珠之精神狀態鑑定，認為：「身體狀態：個案意識清醒
    ，注意力不佳，語言表達及理解能力有嚴重障礙。個人衛生
    及自我照顧需他人協助處理，無法獨立執行個人清潔之行為
    ，下肢有步態不穩情形。」「精神狀態：個案認知功能不佳
    ，定向感、記憶力、抽象思考能力、現實判斷力、計算能力
    皆有障礙。」「日常生活狀況：甲、日常生活自理情形：自
    我清潔需他人協助。乙、經濟活動能力（包括管理處分自己
    財產之能力）：需完全仰賴他人協助。丙、社會性：社交退
    縮。」「結論：林員為一重度智能不足之個案，認知功能、
    語言能力及現實判斷力有明顯障礙，為意思表示或受意思表
    示或辨識其意思表示效果之能力顯有不足，預後不佳，且回
    復之可能性低，建議為監護宣告。」有鑑定報告書在卷可稽
    ，故聲請人聲請對林明珠為監護宣告為有理由，應予准許。
四、次查，聲請人林特君（女，53年2月12日生，身分證統一編
    號：Ｚ000000000號，住嘉義縣民雄鄉○○○街99號）為受監
    護宣告之人林明珠之姊姊，有戶籍謄本2份在卷可參，並經
    受監護宣告之人之親屬團體會議推定為受監護宣告之人林明
    珠之監護人，有聲請人所提出之親屬團體會議推定監護人說
    明書、親屬系統表、親屬會議紀錄、親屬之戶籍謄本在卷可
    稽，認由聲請人擔任監護人，最能符合受監護宣告之人之最
    佳利益，爰選定聲請人林特君為監護人；另林明嘉（男，54
    年10月17日生，身分證統一編號：Ｚ000000000號，住臺南縣
    新營市○○路163巷100號之1）為受監護宣告人林明珠之哥
    哥
，有其戶籍謄本1份在卷可稽，並經受監護宣告之人之親
    屬團體會議推定為會同開具財產清冊之人，有聲請人所提出
    之親屬團體會議推定監護人說明書、親屬系統表、親屬會議
    紀錄、親屬之戶籍謄本在卷可稽，且林明嘉一直與受監護宣
    告人林明珠同住，業經聲請人陳明在卷，爰指定林明嘉為會
    同開具財產清冊之人。
五、依民事訴訟法第608條第1項、第95條、第87條第1項，裁定
    如主文。
中    華    民    國    99    年    12    月    6     日
                   家事法庭   法  官  鄭  彩  鳳
正本係照原本作成。
如不服本裁定關於選定監護人及指定會同開具財產清冊之人等部
分，應於送達後十日內向本院提出抗告狀，並繳納抗告費新臺幣
1,000元；其餘關於宣告監護之部分，不得抗告。
中    華    民    國    99    年    12    月    6     日
                              書記官  陳  世  明

司法院資訊處製作；財團法人民間司法改革基金會備份。
